臺灣屏東地方法院民事判決　九十年度簡上字第五九號
　　上　訴　人　　乙○○
　　被 上訴 人　　甲○○
右當事人間請求確認本票債權不存在事件，上訴人對於中華民國九十年三月二十二日
本院九十年度潮簡字第二十八號第一審判決提起上訴，本院判決如左：
    主      文
上訴駁回。
第二審訴訟費用由上訴人負擔。
    事      實
一、上訴人起訴主張：被上訴人執有以上訴人名義簽發，發票日民國八十九年一月二
    十九日，票面金額新台幣（以下同）七十五萬元之本票。惟上訴人與被上訴人素
    不相識，兩造間復無任何買賣或其他關係。且該本票上之簽名雖為上訴人所書，
    但地址及金額均非上訴人所寫，上訴人亦未授權他人填寫金額，系爭本票上之金
    額為第三人所偽填，而為無效票據。被上訴人竟持之向本院聲請本票裁定，為此
    爰依法提起本件確認之訴，於原審求為確認被上訴人所持有以上訴人名義簽發，
    發票日八十九年一月廿九日所簽發，票面金額七十五萬元之本票債權不存在之判
    決。
二、被上訴人則以：被上訴人於八十九年四月透過大亨帝國數位網國際企業集團（下
    稱大亨國際）與上訴人簽定中華電信股票買賣合約，約定上訴人以每張（一千股
    ）九萬五千元之價格向上訴人購買五張中華電信股票，上訴人屆時股票轉讓交割
    需無條件配合，如有違反，上訴人需賠償被上訴人一切損失，包括被上訴人所支
    付申購之股款四十七萬五千元與本申購案有關之費用每張以七十五萬元為賠償金
    額。系爭本票是上訴人透過大亨國際交給被上訴人，用作上述七十五萬元之賠償
    。交付時金額已經載明，且上訴人已經簽名其上。此外被上訴人並曾以電話與上
    訴人確認系爭本票是為其所簽發無誤後，才將價金四十七萬五千元交付大亨國際
    。上訴人違約未將五張股票交付被上訴人，上訴人自應賠償被上訴人七十五萬元
    ，故於原審請求駁回上訴人於原審之訴。
三、原審以系爭本票上之金額及地址係出於上訴人之授權填載為由，認該本票並非無
    效票據，故駁回上訴人於原審之訴。上訴人乃不服提起本件上訴，於本院求為(一)
    原判決廢棄。(二)右廢棄部分，確認被上訴人所持有由上訴人於八十九年一月二十
    九日所簽發，面額七十五萬元之本票債權不存在之判決。被上訴人則於本院請求
    駁回上訴人之上訴。
四、本件被上訴人執有上訴人親自簽名之系爭本票一張，並向本院聲請本票裁定，該
    本票係上訴人於出賣中華電信股票五張之權利時簽發等事實，為兩造所不爭執，
    並有本院依職權調取之八十九年度票字第四二五四號民事卷宗可資證明，應堪信
    為真實。
五、上訴人主張其與被上訴人間並無買賣或其他關係，系爭本票上之地址及金額既非
    其所書寫，亦未授權他人書寫，故系爭票據為無效票據。然被上訴人則抗辯伊係
    向上訴人購買股票而取得系爭本票，拿到本票時本票已載明地址及金額。按票據
    行為為不要因行為，即不以給付之原因為要素而得成立之行為，凡簽名於票據之
    人，不問原因如何，均須依票上所載文義負責（最高法院六十四年台上字一五四
    ○號判例意旨參照）。依此說明，本件系爭本票倘非無效票據，則無論兩造間是
    否存在買賣或其他原因關係，均不影響本票發票人之責任。據此，本件之爭點應
    為系爭本票是否為無效票據？
  (一)按票據欠缺票據法所規定應記載事項之一者，其票據無效，票據法第十一條第一
    項前段雖有明文。惟票據行為乃財產上之法律行為，自得授權他人代理為之。且
    得授權他人填載票據上絕對的應記載事項與相對的應記載事項。代理人經本人（
    票據債務人）之授權，於代理權限內，自己決定效果意思，以本人之名義，完成
    票據行為，而行為之效果直接歸屬於本人，斯即票據行為之代理。（最高法院六
    十七年台上字第三八九六號判例參照）。
  (二)查系爭本票上之金額及地址，其字跡運筆、筆順及勾捺確與發票人親自之簽名存
    有差異，此觀卷附之本票影本一紙卷即明。就此上訴人曾於原審九十年三月八日
    言詞辯論時自陳（問：為何簽發未載金額之本票？）其為了信用問題，本票金額
    才叫別人書寫等語。且上訴人確於出賣中華電信股票五張之權利時，承諾若有違
    約情事，每張以十五萬元為賠償金額（五張合計七十五萬元），有被上訴人於原
    審提出之買賣契約書一份為證。由上述事證，足認系爭本票上之金額七十五萬元
    ，確非上訴人所自書，而係上訴人授權他人填寫無訛。
  (三)上訴人雖事後一再主張系爭本票上之金額及地址均非上訴人所親自書寫，亦未授
    權他人補充完成云云，並聲請訊問證人張滿豐為證。但其所舉證人張滿豐於本院
    九十年六月十四日審理時結證稱：上訴人將本票交給我時，本票已經簽名、蓋章
    ，上面之金額也是上訴人填寫‧‧‧云云。查系爭本票上之金額及地址等筆跡與
    上訴人簽名之筆跡存有差異，明顯非由上訴人所書寫，已如前述。證人張滿豐竟
    證稱本票是由上訴人所書寫，足見其證言與事實不符，應非可採。證人張滿豐之
    證言既與事實不符而非可採，其前開證詞自無法證明上訴人未授權他人填寫金額
    之主張。
  (四)上訴人雖另引證人張滿豐於本院九十年六月十四日審理時之證詞為據，主張上訴
    人係將股票認購股權讓渡予張滿豐，買賣雙方並立有特別約定書，約定買方須於
    發放股票時再繳納股款，否則賣方可以要求解約。而中華電信當時股價為一百點
    五元，上訴人不可能以七萬五千元之價格出賣中華電信股票五張等節，並提出特
    別約定書、中華電信股價相關資料（均為影本）各一份為證。惟前開上訴人主張
    之事實縱認屬實，亦均不得用以證明上訴人未授權他人填載本票上之金額及地址
    。
  (五)此外上訴人復未能提出其他證據用以證明其在原審之陳述與事實不符，故上訴人
    主張其未授他人填寫地址及金額一節，即非可採。從而，系爭本票應係上訴人授
    權他人填寫。依判例意旨，為有效之票據，發票人自應負票據債務人之責任。
六、綜上所述，系爭本票係由上訴人簽名其上，並授權他人補充完成金額之絕對應記
    載事項及地址。從而，原審認定上訴人已授權第三人補充完成系爭本票之金額及
    地址等事項，即無不當。上訴人猶執前詞指責原判決不當，並求為原判決廢棄及
    右廢棄部分，確認被上訴人所持有由上訴人於八十九年一月二十九日所簽發，面
    額七十五萬元之本票債權不存在之判決，核屬無據，，應予駁回。
據上論結，本件上訴人之上訴為無理由，依民事訴訟法第四百三十六條之一第三項、
第四百四十九條第一項、第七十八條，判決如主文。
中　　　華　　　民　　　國　　九十一　　年　　　十一　　　月　　十三　　日
                                    臺灣屏東地方法院民事第一庭
~B審判長法官　羅心芳
~B法      官　許蓓雯
~B法      官　周群翔
右為正本係照原本作成。
本判決不得上訴。
~B法院書記官　劉淑蓉
中　　　華　　　民　　　國　　九十一　　年　　　十一　　　月　　十三　　日
